【裁判字號】    97,訴緝,139
【裁判日期】    971007
【裁判案由】    毒品危害防制條例
【裁判全文】
臺灣高雄地方法院刑事判決             97年度訴緝字第139號
公  訴  人  臺灣高雄地方法院檢察署檢察官
被      告  丁○○
                    （另案於臺灣臺南看守所羈押中）
上列被告因違反毒品危害防制條例案件，經檢察官提起公訴（95
年度毒偵字第29747 號），本院判決如下：
    主  文
丁○○共同犯轉讓第一級毒品罪，累犯，處有期徒刑貳年，扣案
門號0000000000號之行動電話壹具（含SIM 卡壹枚）沒收之；又
犯轉讓第一級毒品罪，共罪，均累犯，各處有期徒刑壹年肆月
。應執行有期徒刑肆年陸月，扣案門號0000000000號之行動電話
壹具（含SIM 卡壹枚）沒收之。
其餘被訴轉讓第一級毒品部分均無罪。
    事  實
一、丁○○前(1)於民國86年間，因違反肅清煙毒條例、非法吸用
    化學合成麻醉藥品、違反槍砲彈藥刀械管制條例等案件，經
    臺灣高雄地方法院高雄分院以86年度上訴字第696 號分別判
    處有期徒刑3 年4 月、5 月、1 年6 月確定，並定應執行有
    期徒刑5 年；(2)於90年間，因妨害兵役治罪條例案件，經臺
    灣高等法院臺南分院以90年度上訴字第468 號判處有期徒刑
    9 月確定，上開(1)、(2)接續執行，甫於94年12月7 日縮刑期
    滿執行完畢。詎猶不知悔改，明知海洛因係經政府公告，列
    為毒品危害防制條例第2 條第2 項第1 款之第一級毒品，未
    經許可不得持有、轉讓，竟基於轉讓第一級毒品海洛因之犯
    意，為下列之行為：
(一)、於95年10月間某日凌晨3 、4 時許（起訴書誤載為晚上3 、
    4 時許，應予更正），因其友人丙○○（原名曾建榮）向其
    索取第一級毒品海洛因施用，而與乙○○（業經本院以96年
    度訴字第938 號判處有期徒刑1 年4 月，減為有期徒刑8 月
    確定並執行完畢）共同基於轉讓第一級毒品海洛因之犯意聯
    絡，由丁○○提供其所有、重量約0.2 公克之第一級毒品海
    洛因1 小包，並指示乙○○駕駛車牌號碼不詳、租用之自小
    客車，持送至高雄市○○路與新莊仔路口附近之「96清粥小
    菜」自助餐館。迨乙○○駕車抵達上開自助餐館附近，再以
    其所有門號0000000000號之行動電話，撥打丙○○使用之門
    號0000000000號行動電話，與之取得聯繫後，於上開自助餐
    館前，將上開第一級毒品海洛因1 小包無償轉讓予丙○○。
(二)、又於95年7 、8 月至同年11月10日間之某2 日，在其位於高
    雄縣鳥松鄉○○○路38號5 樓之租屋處，先後2 次無償轉讓
    重量不詳（未逾5 公克）之第一級毒品海洛因予乙○○。
(三)、另於95年10月間某日，在其上址租屋處，無償轉讓重量不詳
    （未逾5 公克）之第一級毒品海洛因予戊○○1 次。嗣於95
    年11月10日上午9 時許，經警持搜索票至高雄縣鳥松鄉○○○路38號5 樓執行搜索，當場查獲丁○○、乙○○、戊○○
    等人，並扣得乙○○使用、供轉讓毒品用門號0000000000號
    之行動電話1 具（含SIM 卡1 枚）及如附表所示之物，始循
    線查悉上情。
二、案經高雄市政府警察局移請臺灣高雄地方法院檢察署檢察官
    偵查起訴。
    理  由
壹、證據能力判斷：
一、按被告以外之人於審判外之陳述，雖不符刑事訴訟法第159
    條之1 至第159 條之4 之規定，而經當事人於審判程序同意
    作為證據，法院審酌該言詞陳述或書面陳述作成時之情況，
    認為適當者，亦得為證據，刑事訴訟法第159 條之5 第1 項
    定有明文。本件檢察官、被告於本院審判程序時，除證人即
    甲○○、丙○○、同案被告戊○○、乙○○於警詢及偵查中
    之供述，被告爭執為傳聞證據外，就本判決所引用其他審判
    外之言詞或書面陳述，均明示同意有證據能力，本院認該具
    有傳聞證據性質之證據，並非違法取得，以之作為證據係屬
    適當，認俱得為證據。
二、證人乙○○、丙○○、戊○○、甲○○於偵查中之供述：
(一)、按證人、鑑定人依法應具結而未具結者，其證言或鑑定意見
    ，不得作為證據，刑事訴訟法第158 條之3 亦有明文。而所
    謂「依法應具結而未具結者」，係指檢察官或法官依刑事訴
    訟法第175 條之規定，以證人身分傳喚被告以外之人（證人
    、告發人、告訴人、被害人、共犯或共同被告）到庭作證，
    或雖非以證人身分傳喚到庭，而於訊問調查過程中，轉換為
    證人身分為調查時，此時其等供述之身分為證人，則檢察官
    、法官自應依本法第186 條有關具結之規定，命證人供前或
    供後具結，其陳述始符合第158 條之3 之規定，而有證據能
    力。
(二)、本件證人乙○○、戊○○、甲○○於偵查中，經檢察官以被
    告身分傳喚到庭為訊問，而於偵查過程中，經證人其等明示
    同意而轉換為證人身分為調查；至於證人丙○○，檢察官係
    以證人身分傳喚其到庭為訊問，且上開證人均經檢察官於供
    前告以拒絕證言權及偽證罪之處罰並命其等具結，證人均未
    表示行使拒絕證言權，而朗讀結文並簽名，有上開證人之偵
    訊筆錄及具結文在卷可佐。核其等製作筆錄過程，並無違法
    取供述或證明力明顯過低之瑕疵，所為陳述蓋係出於供述者
    之真意，且與待證事項具關聯性，客觀上無顯不可信之情況
    。況於本院審理時，已依人證調查程序，傳喚乙○○、戊○○、甲○○到場，命其立於證人之地位經公訴人、辯護人當
    庭交互詰問，並使被告有與之對質及詰問之機會，嗣於本院
    最後審理時，被告復不爭執其證據能力，認已保障被告之對
    質詰問權，從而，以證人乙○○、丙○○、戊○○、甲○○
    於偵查中所為之陳述，作為證據，並無任何不當，依刑事訴
    訟法第159 條之1 第2 項之規定，當具有證據能力。
三、又被告爭執證人乙○○、戊○○、甲○○於警詢時所為之陳
    述，為審判外之陳述，無證據能力一節，茲說明如下：
(一)、按被告以外之人於審判外之言詞或書面陳述，除法律有規定
    者外，不得作為證據；被告以外之人於檢察事務官、司法警
    察官或司法警察調查中所為之陳述，與審判中不符時，其先
    前之陳述具有較可信之特別情況，且為證明犯罪事實存否所
    必要者，得為證據，刑事訴訟法第159 條第1 項、第159 條
    之2 分別定有明文。是依上開條文規定，被告以外之人於檢
    察事務官、司法警察（官）調查時所為之陳述，屬傳聞證據
    ，依同法第159 條規定，本無證據能力，必須「具有較可信
    之特別狀況」及「必要性」要件，始例外得適用上開第159
    條之2 規定，認有證據能力，採為證據。而所謂「具有較可
    信之特別情況」係屬於證據能力之要件，法院應就偵查或調
    查筆錄製作之原因、過程及其功能等加以觀察其信用性予以
    判斷；又此之「必要性」要件，必須該陳述之重要待證事實
    部分，與審判中之陳述有所不符，包括審判中改稱忘記、不
    知道等，雖非完全相異，但實質內容已有不符者在內（最高
    法院96年度台上字4304號、96年度台上字第4414號判決意旨
    可資參照）。
(二)、證人乙○○於警詢時之供述：
  1.本件證人乙○○係被告有無上揭事實欄一之(一)、(二)所載轉讓
    第一級毒品海洛因之重要證人，其於警詢時指稱：附表編號
    1 所載之毒品為被告所有；我有幫被告送海洛因毒品予丙○○，是依被告指示，送毒品到民族路與新莊路口附近之「96
    清粥小菜」給丙○○，都是丙○○親自與被告接洽，再由被
    告聯絡我送到該處；我從95年7 、8 月間開始幫被告送毒品
    ，得到我自己施用的毒品等語。惟嗣於本院審理時，則稱：
    我不確定主臥室查扣之毒品、夾鏈袋等物為何人所有；送毒
    品給丙○○，是我自己的意思，並非受被告之指示；我不確
    定被告是在何時給我毒品施用，大約是在本案查獲之前；我
    沒有幫被告賣毒品，只有那次丙○○要跟他要毒品，我拿給
    丙○○的那1 次等語，顯係就案情有重要關係之事項為前後
    不符之陳述。
  2.查證人乙○○與被告係朋友關係，在本件案發前並無嫌怨，
    其虛偽陳述之危險性不高。而本件係因警方人員懷疑乙○○
    有為被告持送毒品與他人之情形，方提供可疑對象之相片供
    被告指認，嗣經被告於警詢中指認其曾依被告指示持送毒品
    與丙○○，方悉前情，此有被告警詢筆錄在卷可稽（見警卷
    第165 至171 頁），足認證人乙○○於警詢中，係主動向警
    方人員表示上開毒品係被告所有，且亦無證據可認其上開警
    詢供述係受警方不正方法誘導或干擾下所為，自可推認其於
    警詢之陳述，應係出於其真意下所為之陳述，具有可信性。
    復衡諸常情，證人乙○○與被告就上揭事實欄一之(一)所載轉
    讓第一級毒品予丙○○犯行部分，為共同正犯關係，就被告
    上揭事實欄一之(二)所載轉讓第一級毒品犯行，則係被告轉讓
    毒品之對象，其單獨面對司法警察所為之陳述，因被告並未
    在場，程度上較少會受到強暴、脅迫、詐欺、利誘或收買等
    外力之影響。本院審酌上情，認證人乙○○之上開警詢供述
    ，顯具有特別可信之情況，復為證明被告犯罪事實之存否所
    不可欠缺，是依刑事訴訟法第159 條之2 規定，應具有證據
    能力。
(三)、被告甲○○於警詢所為之陳述：
    證人甲○○係被告有無本件轉讓第一級毒品海洛因之重要證
    人，其於警詢時指稱：被告有提供毒品供我使用等語。惟嗣
    於本院審理時，則改稱：被告從來沒有提供我第一級毒品施
    用過等語，顯係就案情有重要關係之事項為前後不符之陳述
    。查證人甲○○與被告係好友，在本件案發前並無嫌怨，其
    虛偽陳述之危險性不高。又其於警詢中，係主動向警方人員
    表示其施用毒品之來源為被告，且亦無證據可認其上開警詢
    供述係受警方不正方法誘導或干擾下所為，自可推認其於警
    詢之陳述，應係出於其真意下所為之陳述，具有可信性。況
    衡諸常情，證人甲○○就被告轉讓第一級毒品予甲○○之犯
    行，係被告轉讓毒品之對象，其單獨面對司法警察所為之陳
    述，因被告並未在場，程度上較少會受到強暴、脅迫、詐欺
    、利誘或收買等外力之影響。本院審酌上情，認證人甲○○
    之上開警詢供述，顯具有特別可信之情況，復為證明被告犯
    罪事實之存否所不可欠缺，是依刑事訴訟法第159 條之2 規
    定，應具有證據能力。
(四)、證人戊○○於警詢所為之供述
    證人戊○○係被告有無本件轉讓第一級毒品海洛因之重要證
    人，其就被告轉讓毒品之事實，固前後所述相同，然關於扣
    案之第一級毒品海洛因（即附表編號1） 究為何人所有一節
    ，於警詢時指稱：扣案毒品是我和乙○○、王國豪共所持有
    的，我們3 人出資購買等語；惟嗣於本院審理時，則改稱：
    扣案毒品是被告所有的等語，顯係就案情有重要關係之事項
    為前後不符之陳述。查證人戊○○與被告係朋友關係，在本
    件案發前並無嫌怨，其虛偽陳述之危險性不高。又其於警詢
    中，係主動向警方人員陳稱扣案毒品為其與乙○○、王國豪
    共同出資購買，且亦無證據可認其上開警詢供述係受警方不
    正方法誘導或干擾下所為，自可推認其於警詢之陳述，應係
    出於其真意下所為之陳述，具有可信性。本院審酌上情，認
    證人戊○○之上開警詢供述，顯具有特別可信之情況，復為
    證明被告犯罪事實之存否所不可欠缺，是依刑事訴訟法第
    159 條之2 規定，應具有證據能力。
貳、有罪部分
一、訊據被告丁○○矢口否認有何上開轉讓第一級毒品海洛因之
    犯行。辯稱：我沒有接到丙○○的電話，是乙○○自己接到
    丙○○的電話，自己作主送毒品給丙○○的，並不是我授意
    或指示他的；而且我也沒有轉讓毒品給徐兆豪、戊○○他們
    ，扣案毒品是他們的東西，他們是為了要脫罪才把責任推給
    我，才會事後改口說是我提供毒品給他們的等語。
二、經查：
(一)、轉讓第一級毒品予丙○○部分
  1.上揭事實，業據證人即另案被告乙○○於警詢、偵查中證稱
    ：我有幫丁○○運送海洛因給曾建榮（已改名為丙○○）1
    次，大概是在95年10月間，詳細日期忘了，大約是凌晨3、4
    時許，丁○○叫我開租來的車拿1 包海洛因給曾建榮，重量
    約0.2 公克1 支捲煙的量，我是從鳥松鄉○○○路租屋處開
    車到民族路與新莊路口的96清粥小菜給曾建榮，車子是租來
    的，地點是丁○○告訴我的，我到的時候，再以0000000000
    行動電話打給曾建榮使用的000000000 行動電話聯絡，將毒
    品拿給他，但並沒有向他收錢等語，核與證人丙○○於偵查
    中結稱：我心情不好，因此問丁○○海洛因好不好吃，他就
    叫乙○○將1 包海洛因拿到民族路與新莊路口的96清粥小菜
    給我等語大致相符，並有乙○○所有、門號0000000000號行
    動電話1 具（含SIM 卡1 枚）扣案可佐。是被告與另案被告
    乙○○共同於上揭時、地，轉讓第一級毒品海洛因予丙○○
    之犯行，已堪認定。
  2.證人乙○○於本院審理時固翻異前詞，改稱：我是因為聽到
    曾建榮打電話向被告要毒品，被告說他沒有，我聽出曾建榮
    毒癮發作，就自己拿毒品給丙○○，與被告無關云云。惟查
    ，證人丙○○係被告之朋友，與證人乙○○僅見過一、二次
    面，並無交情等情，業據證人丙○○、乙○○證述在卷。衡
    諸常情，海洛因毒品物稀價高，證人乙○○與丙○○既不熟
    識，豈有免費供應丙○○毒品施用之理？再者，倘非被告告
    以交付毒品之地點及丙○○之行動電話號碼，乙○○如何得
    知如何與丙○○聯繫及應至何處交付毒品予丙○○？證人乙○○於本院審理時之證述，核與常情不符，顯係為被告卸責
    之詞，洵不足採。
  3.又證人丙○○於本院審理時雖改稱：被告並沒有叫乙○○拿
    海洛因給我，當天我是去被告住處跟他收會錢，我告訴他心
    情不好，我下樓後，有1 位叫「阿猴」的人從後面來，跟我
    說這個給你等語。然查，本件乙○○交付予丙○○毒品之地
    點係在民族路與新莊路口附近之96清粥小菜等情，業據證人
    丙○○、乙○○於偵查中具結證述明確。證人丙○○於本院
    審理時改稱：係在被告住處樓下交付毒品一節，已難信其為
    真。再者，證人丙○○與乙○○僅見過一、二次面，並無交
    情等情，復據證人丙○○、乙○○證述綦詳，已如前述。其
    2 人既無交情，且海洛因毒品物稀價高，倘非受被告之指示
    ，乙○○何以甘冒罹犯重典之風險，而主動免費提供毒品予
    丙○○？其於本院審理時所為之上開證述，顯與事理有違，
    要難採信。且證人丙○○與被告係同學關係，於本院審理時
    面對被告之情形下，不免顧及舊誼，而有避重就輕以迴護被
    告之虞。參以，本件乙○○確係受被告之指示，始持約0.2
    公克之海洛因毒品，駕車送至民族路與新莊路口之96清粥小
    菜交付予丙○○等情，業經認定如前。而乙○○交付與丙○○之第一級毒品來源確為被告所提供之事實，亦據證人乙○○於本院審理時證述明確，是應以證人丙○○於偵查中所為
    之陳述，與事實相符，較可採信。從而，其於本院審理時所
    為之上開證述，要不足採。
(二)、轉讓第一級毒品予乙○○部分
  1.被告雖否認有轉讓第一級毒品予乙○○之事實。惟查，證人
    即另案被告乙○○歷於警詢、偵查及本院審理時均明確證稱
    ：被告曾經拿過2 、3 次的海洛因毒品給我施用，地點在被
    告位於高雄縣鳥松鄉○○○路38號5 樓之住處就是查獲地點
    ，但是時間我不確定是在何時，大約是在95年7 、8 月間至
    本案查獲之前拿的，因為我幫他送毒品給人家，他給我毒品
    ，只有幫他送過1 次，就是丙○○，毒品是我向他要的，他
    沒有向我收錢等語，已明確證述其施用之毒品係被告所提供
    。而證人乙○○與被告為好友，業據證人乙○○於本院審理
    時證述明確，從而，證人乙○○應無故意設詞構陷被告之虞
    ，其所言堪信為真。參以，乙○○確曾有依被告之指示，持
    送毒品予丙○○之事實，業經認定如前。是上開事實，堪以
    認定。
  2.至於被告轉讓毒品予乙○○之次數為何？證人乙○○於本院
    審理時證稱：向被告拿2 、3 次毒品等語，已明確證述被告
    轉讓其毒品之次數約2 至3 次。雖其對於被告實際轉讓毒品
    之次數，仍不能為明確之證述，但依罪疑唯輕原則，本院認
    定本件被告轉讓毒品與乙○○共2 次。又證人乙○○雖對於
    被告所轉讓之毒品重量，亦因時隔已久，致不能明確證述，
    惟其已明確證述被告每次交付之毒品，其數量僅夠施用1 次
    而已等語（見本院卷(三)第96頁）。而衡諸海洛因之市價及本
    件被告係無償轉讓之情形，理應無單次無償轉讓高量毒品予
    乙○○之可能，是應認被告先後2 次轉讓乙○○之毒品，並
    未逾「轉讓持有毒品加重其刑之數量標準」所規定之重量。
(三)、轉讓第一級毒品予戊○○部分
  1.被告雖否認有轉讓第一級毒品予戊○○之事實。惟查，證人
    即另案被告戊○○於偵查及本院審理時均明確證述：被告有
    提供毒品給我施用，我是在被告所使用之主臥室內看到毒品
    ，毒品放在桌上，我就直接拿來用，拿的量只有一點，在我
    身上查獲之海洛因，就是我跟被告要來的，大約是在95 年
    10月左右，地點是在高雄縣鳥松鄉○○○路38號5 樓被告之
    住處等語，已明確證述其施用之毒品係由被告提供。而證人
    戊○○與被告為好友，業據證人戊○○於本院審理時證述明
    確，從而，證人戊○○當無故意設詞構陷被告之虞，其所言
    堪信為真。況證人戊○○係與被告於95年11月10日上午9時
    許，經警持搜索票至高雄縣鳥松鄉○○○路38號5 樓執行搜
    索，一同為警查獲，並在其身上扣得如附表編號3 所示之白
    色粉末1 包，經送鑑結果，該包白色粉末確為第一級毒品海
    洛因等情，有本院搜索票、搜索扣押筆錄、扣押物品照片12
    幀、高雄市立凱旋醫院濫用藥物成品檢驗鑑定書附卷足稽（
    見警卷第30至39頁、第81、82、122 、123 頁，偵卷第147
    頁）。是上開事實，堪以認定。
  2.又證人戊○○雖於本院審理時證稱：前後約向被告拿3 、4
    次毒品等語，惟其復證稱：其中1 、2 次，是在被告睡著時
    ，我自己拿來用，沒有告訴被告，另外1 、2 次是被告沒在
    睡覺，我跟他說要施用毒品，他就讓我自行取用等語，足認
    其中1 、2 次，戊○○係趁被告睡著而不知情之情下，未經
    被告之同意，自行取用甚明。此部分戊○○既係在未告知被
    告之情形下，自行取用，已難認被告有何轉讓毒品予戊○○
    之意。至於戊○○在被告在場之情形下，自行在被告房間取
    用毒品1 、2 次之部分，按「轉讓」毒品者，係將毒品無償
    給與他人之行為，與販賣毒品係意圖營利，藉由販入或賣出
    毒品以換取利得之情形不同。故轉讓毒品客觀上須該行為具
    有無償性，然行為人主觀上仍應具有轉讓之犯意，始能成立
    。此項轉讓之意思，如行為人向他人為積極之意思表示，明
    示將毒品無償贈與、交付之意，應成立轉讓，固無疑義。如
    屬他人主動請求交付或表示欲無償取用，行為人消極應允或
    默示同意者，亦應認有轉讓之犯意，又朋友間之互請施用，
    仍屬轉讓（最高法院91年度台上字第3346號、96年度台上字
    第2281號判決意旨可資參照）。準此，證人戊○○已明白指
    稱係因被告住處桌上置放毒品，其向被告表示要施用，被告
    係被動允許其取用，自應認被告具有轉讓毒品之犯意無訛。
    本件事證明確，被告犯行，堪以認定。
  3.至於被告轉讓毒品予戊○○之次數究為1 或2 次一節，證人
    戊○○雖因時隔已久，致不能為明確之證述（同本院卷(三)第
    90頁筆錄），但依罪疑唯輕原則，本院認定本件被告轉讓毒
    品與戊○○僅1 次。又證人戊○○對於被告所轉讓之毒品數
    量，雖亦因時隔已久，致無法明確證述實際之數量，惟其已
    明確證述被告轉讓之毒品量僅一點點等語。衡諸海洛因之市
    價及本件被告係無償轉讓之情形，理應無單次無償轉讓高量
    毒品予戊○○之可能，是應認被告轉讓戊○○之毒品，並未
    逾「轉讓持有毒品加重其刑之數量標準」所規定之重量。
(四)、被告雖辯謂：本案是因為警察在我住處查扣之毒品是乙○○
    、甲○○、戊○○他們買的，事後他們要把責任推給我，才
    改說是扣案毒品是我的，並說是我轉讓毒品給他們的等語。
    然查：
  1.承辦員警於95年11月10日上午9 時許，持本院核發之搜索票
    至高雄縣鳥松鄉○○○路38號5 樓執行搜索，被告亦在場，
    並於上址屋內之主臥室扣得如附表編號1 所示之白色粉末共
    15包及編號4 至8 、11、12所示之物，其中附表編號1 所示
    之白色粉末15包，經送法務部調查局鑑驗結果，含第一級毒
    品海洛因成分，此有本院搜索票、搜索扣押筆錄、扣押物品
    照片12幀、法務部調查局95年12月8 日調科壹字第09523044
    890 號鑑定書1 紙在卷可佐（見警卷第30至39頁、第81、82
    、122 、123 頁，偵卷第148 頁）。堪認附表編號1 所示之
    白色粉末15包確為毒品危害防制條例第2 條第2 項第1 款所
    稱之第一級毒品海洛因甚明。
  2.而證人乙○○、戊○○、甲○○雖於查獲當日之警詢及同日
    偵查中固均坦承：扣案如附表編號1 所示之毒品係我們3 人
    共同出資購買等語。惟其等嗣後均翻異前詞，改稱：扣案的
    毒品係丁○○的，當初是丁○○要我們擔下來，但是事後想
    想這事情太嚴重了，所以我們才說明東西是丁○○的等語，
    則證人戊○○、甲○○、乙○○於查獲後第1 次警、偵所為
    之供述，究否屬實，已非無疑。且關於其等共同出資購買毒
    品之金額一節，證人乙○○於警詢時供陳：每人出資13至14
    萬元等語；證人戊○○係供稱：3 人共買4 兩，每兩約18萬
    元左右，證人甲○○於警詢時則陳稱：伊與被告各出資30
    萬元，乙○○出資20萬元等語，其3 人所供互有矛盾扞格之
    處。衡諸常情，果若附表編號1 所示之海洛因確係證人乙○○、戊○○、甲○○3 人共同出資購入，其3 人理應對於每
    人出資之金額知之甚詳，何以其等所述之出資款項竟無一相
    符？再者，證人甲○○於96年1 月3 日警詢時已明確供陳：
    當時我剛出獄，由被告提供房屋給我住等語，其既甫出獄，
    甚至連住居所均須由他人提供，豈有資力可與乙○○、戊○○購入如此大量且純度極高之海洛因？益徵證人乙○○、戊○○、甲○○所述：毒品係3 人合資購買一節，應為迴護被
    告之詞，要不足採。參以，上址住處之主臥室係由被告1 人
    使用之事實，同據證人乙○○、戊○○、甲○○證述明確，
    而附表編號1 所示之毒品係自該主臥室所查獲，是認附表編
    號1 所示之毒品確係為被告所有甚明。被告辯謂：扣案毒品
    係乙○○3 人所有一節，要不可採。參以，證人乙○○、戊○○分別與被告為好友關係，苟被告並無轉讓毒品供其等施
    用之事實，其等理應無刻意設詞構陷被告之虞，且證人乙○○、戊○○於偵查及本院審理時所為之陳述，係經告以偽證
    處罰並具結後所為之陳述，要無甘冒偽造證處罰之風險，虛
    設事實指證被告轉讓毒品之可能。參以附表編號1 所示之毒
    品及編號4 至7 、11、12所示之物，均確係在被告使用之主
    臥室所查獲，益徵其等上開證言，與是被告辯謂係證人乙○○、戊○○設詞誣陷一節，洵不足採。
(五)、綜上所述，本案事證明確，被告轉讓毒品海洛因之犯行，均
    堪認定，自應依法論科。
三、按海洛因為毒品危害防制條例第2 條第2 項第1 款所稱之第
    一級毒品。是核被告所為，均係犯毒品危害防制條例第8 條
    第1 項之轉讓第一級毒品罪。被告持有第一級毒品之低度行
    為，為轉讓第一級毒品之高度行為所吸收，不另論罪。被告
    就前開事實欄一之(一)所載犯行，與另案被告乙○○有犯意聯
    絡及行為分擔，為共同正犯。被告前後4 次轉讓第一級毒品
    之行為，罪名雖同，然犯意各別，應予分論併罰。又被告有
    如犯罪事實欄所載之上揭前科紀錄，甫於94年12月7 日縮刑
    期滿執行完畢等情，有臺灣高等法院被告前案紀錄表1 份在
    卷可按，其受有期徒刑執行完畢，5 年內故意再犯本件最重
    本刑為有期徒刑以上之罪，均為累犯，各應依刑法第47條第
    1 項規定加重其刑。被告轉讓之第一級毒品海洛因，未逾行
    政院定頒之「轉讓持有毒品加重其刑之數量標準」第2 條第
    1 項第1 款規定轉讓第一級毒品淨重5 公克以上之標準，自
    無毒品危害防制條例第8 條第6 項加重其刑之適用，併予敘
    明。爰審酌被告前已有多項刑案前科紀錄，猶不思悔改，更
    犯本件轉讓第一級毒品海洛因共4 次，殘害他人身心健康，
    助長濫用毒品之風氣，嚴重危及社會治安及國人健康，所為
    實不可取，且犯後復否認犯行，態度不佳，又就轉讓毒品予
    丙○○部分，被告係居於主導地位，另案被告乙○○僅係聽
    從被告之指示，前往現場交付毒品，以及被告各次轉讓毒品
    之份量不多等一切情狀，分別量處如主文所示之刑，並定其
    應執行刑，以資懲儆。又本件犯罪時間，均係在96年4 月24
    日以前，其中被告所為如事實欄一之(一)犯行，因所宣告之刑
    ，已逾有期徒刑1 年6 月，不合於中華民國九十六年罪犯減
    刑條例第3 條第1 項第7 款所定之減刑要件，爰不予減刑；
    其所為如事實欄一之(二)、(三)犯行，所宣告之刑雖未逾有期徒
    刑1 年6 月，而合於同條例第3 條第1 項第7 款所定之減刑
    要件，惟被告係於上開減刑條例施行前之96年6 月6 日因合
    法傳、拘均未到庭，經本院發布通緝，嗣於97年6 月26日為
    警緝獲到案，有本院通緝書、南投縣政府警察局集集分局通
    緝案件報告書暨詢問筆錄、查捕逃犯作業查詢報表各1 份在
    卷可按（見本院卷(一)第201 、202 頁，本院卷(三)第1 至17頁
    ），足認被告並未於96年12月31日前自動歸案，不合於同條
    例第5 條所定之減刑要件，爰不予減刑。
四、沒收部分：
(一)、扣案門號0000000000號之行動電話1 具，雖非被告所有，惟
    係共犯乙○○告所有、供轉讓第一級毒品予丙○○所用之聯
    絡工具，業據證人乙○○陳明在卷，基於共犯責任共同原則
    ，應依毒品危害防制條例第19條第1 項規定沒收之；而行動
    電話晶片卡（即SIM 卡）乃電信公司於出租行動電話門號予
    消費者消費時，同時附帶提供予消費者作為門號使用之介面
    ，故電信公司接受消費者申辦門號並將該門號開通上線時，
    該晶片卡之所有權亦移轉於消費者，自不能認該晶片卡仍屬
    電信公司所有之物（最高法院97年度台上字第1952號、第21
    08號、第2230號、第3855號裁判可資參照）。揆諸前開說明
    ，上開門號0000000000號行動電話SIM 卡1 枚，亦屬共犯乙○○所有並供轉讓第一級毒品予丙○○所用之聯絡工具，自
    應一併依毒品危害防制條例第19條第1 項規定，沒收之。又
    因該行動電話既已扣案，自無不能沒收之情形，爰不另行宣
    告如全部或一部不能沒收時，追徵其價額或以被告財產抵償
    之，附此敘明。
(二)、另被告與另案乙○○用以轉讓第一級毒品予丙○○時所駕駛
    之車輛，係承租車輛，業據證人乙○○於本院審理中供陳在
    卷（見本院卷(一)第235 頁背面），是該車輛並非被告或其共
    犯乙○○所有，未合於沒收之要件，爰不為沒收之宣告。
(三)、至扣案如附表所示物品，其中編號3 所示之第一級毒品海洛
    因雖為被告轉讓戊○○之物，惟該包第一級毒品海洛因既已
    由被告轉讓予證人戊○○，已脫離被告所有，而與被告無關
    （最高法院96年度台上字第2281號判決可資參照）；其餘扣
    案如附表編號1 、2 及4 至12所示之物，尚無證據足資證明
    與本件被告轉讓第一級毒品之犯罪事實有何直接之關連性，
    均不為沒收銷燬或沒收之宣告，附此敘明。
參、無罪部分
一、公訴意旨略以：被告丁○○除前開轉讓第一級毒品海洛因乙○○、戊○○各2 次、1 次之犯行外，另於不詳時間、不詳
    地點，無償轉第一級毒品海洛因與乙○○、戊○○多次；又
    於不詳時間、不詳地點，無償轉讓第一級毒品海洛因與甲○○多次，因認被告另涉犯毒品危害防制條例第8 條第1 項之
    轉讓第一級毒品罪嫌。
二、按犯罪事實應依證據認定之，無證據不得認定犯罪事實；不
    能證明被告犯罪者，應諭知無罪之判決，刑事訴訟法第154
    條第2 項、第301 條第1 項分別定有明文。次按認定不利於
    被告之證據須依積極證據，苟積極證據不足為不利於被告事
    實之認定，即應為有利被告之認定，更不必有何有利之證據
    ；又犯罪事實之認定，應憑證據，如無相當之證據，或證據
    不足以證明，自不得以推測或擬制之方法，以為裁判之基礎
    。再者，依刑事訴訟法第161 條第1 項規定，檢察官對於起
    訴之犯罪事實，仍應負提出證據及說服之實質舉證責任，尚
    其所提出之證據，不足為被告有罪之積極證明，或其指出證
    明之方法，無從說服法院以形成被告有罪之心證，基於無罪
    推定之原則，自應為被告無罪判決之諭知（最高法院30年上
    字第816 號、40年台上字第86 號 、92年台上字第128 號判
    例可資參照）。
三、公訴人認被告丁○○涉犯毒品危害防制條例第8 條第1 項之
    轉讓第一級毒品罪嫌，無非係以證人戊○○、甲○○、乙○○於警詢及偵查中之證述，及扣案如附表所示之物為其論罪
    之依據。惟查：
(一)、被告於其位於高雄縣鳥松鄉○○○路38號5 樓住處，分別轉
    讓第一級毒品予乙○○、戊○○各2 次、1 次之犯行，業經
    本院認定如前。而綜閱全卷事證，並無其他證據足資證明被
    告除上開業經認定有罪部分外，尚有何其他轉讓第一級毒品
    海洛因予乙○○、戊○○之犯行。
(二)、而證人甲○○雖於96年1 月3 日警詢時供陳：被告提供毒品
    給我施用等語，惟其關於被告轉讓第一級毒品之時間、地點
    、次數、數量，均無從為明確之指訴，已難認證人甲○○所
    施用之毒品來源確為被告。況其於本院審理時復更異前詞，
    改稱：我出獄後曾在被告住處住過幾天，但是被告沒有拿毒
    品給我施用過等語，已無認定被告究係於何時、何地轉讓毒
    品予甲○○，以及其轉讓毒品予甲○○之次數及數量為何。
    此外，復無其他證據足資證明證人甲○○上開警詢供述之真
    實性，從而，尚不能僅憑證人甲○○有瑕疵之證詞，即遽為
    不利被告之依據。
(三)、本件承辦員警雖於被告上址住處，扣得如附表所示之物品。
    惟查，附表編號1 所示之毒品海洛因並非專為販賣毒品所用
    ，被告雖於持有上開毒品狀態下被查獲，但單純持有之狀態
    ，並非必可推知持有之原因，苟無確切事證，甚難僅因被告
    持有第一級毒品海洛因，遽以認定被告有轉讓第一級毒品之
    事實。又附表編號4 至7 、11、12所示之物，固均亦係自被
    告所使用之主臥室所扣得，然其中編號4 所示之甲基安命1
    包，顯與本件轉讓第一級毒品海洛因無涉，編號5 至7 、編
    號12所示之物，或為日常生活所用之物或施用毒品所用之物
    ，均與本件轉讓第一級毒品無關。而觀諸附表編號11所示之
    帳簿內容，亦無與本件轉讓毒品有關之記載，至於編號8 至
    10所示之物均非自被告所所使用之主臥室所查扣，被告復否
    認為其所有，且亦無從據以認定該扣案物與本件被告轉讓第
    一級毒品犯行相關。從而，尚難僅因於被告上址住處，扣得
    如附表所載之物，即遽認被告有除上開有罪部分以外之其餘
    轉讓第一級毒品犯行。
六、綜上所述，檢察官所提出之積極證據尚不足以證明被告有除
    上開有罪部分以外之其餘轉讓第一級毒品犯行，此部分犯行
    ，即屬不能證明，揆諸前開說明，自應為被告無罪之諭知。
據上論斷，依刑事訴訟法第299 條第1 項前段、第301 條第1 項
前段，毒品危害防制條例第8 條第1 項、第19條第1 項，刑法第
11條 、第28條、第47條第1 項、第51條第5款，判決如主文。
本案經檢察官黃子宜到庭執行職務。
中    華    民    國    97    年    10    月    7     日
                  刑事第五庭    審判長法  官  黃建榮
                                      法  官  楊珮瑛
                                      法  官  李殷君
以上正本證明與原本無異。
如不服本判決應於收受本判決後10日內向本院提出上訴書狀，並
應敘述具體理由，如未敘述上訴理由者，應於上訴期間屆滿後20
日內補提理由書狀於本院（均須按他造當事人之人數附繕本）「
切勿逕送上級法院」。
中    華    民    國    97    年    10    月    9    日
                                      書記官  李文廣
附錄本判決論罪科刑法條全文：
毒品危害防制條例第8條
轉讓第一級毒品者，處1 年以上7 年以下有期徒刑，得併科新臺
幣1 百萬元以下罰金。
轉讓第二級毒品者，處6 月以上5 年以下有期徒刑，得併科新臺
幣70萬元以下罰金。
轉讓第三級毒品者，處3 年以下有期徒刑，得併科新臺幣30萬元
以下罰金。
轉讓第四級毒品者，處1 年以下有期徒刑，得併科新臺幣10萬元
以下罰金。
前四項之未遂犯罰之。
轉讓毒品達一定數量者，加重其刑至二分之一，其標準由行政院
定之。
附表：
┌──┬────────────────────────┬───┐
│編號│扣案物                                          │數量  │
├──┼────────────────────────┼───┤
│ 1  │第一級毒品海洛因（驗後淨重計571.32公克，空包裝重│15包  │
│    │計48.14 公克，純度76.85%，純質淨重439.06公克）  │      │
├──┼────────────────────────┼───┤
│ 2  │第一級毒品海洛因（驗後淨重7.51公克，空包裝重1.77│1 包  │
│    │公克，純度47.32%，純質淨重3.55公克）            │      │
├──┼────────────────────────┼───┤
│ 3  │第一級毒品海洛因（驗後淨重0.453公克）           │1 包  │
├──┼────────────────────────┼───┤
│ 4  │第二級毒品甲基安非他命（毛重3.2 公克）          │1 包  │
├──┼────────────────────────┼───┤
│ 5  │吸食器                                          │1 具  │
├──┼────────────────────────┼───┤
│ 6  │夾鏈袋                                          │1 包  │
├──┼────────────────────────┼───┤
│ 7  │電子磅秤                                        │1 台  │
├──┼────────────────────────┼───┤
│ 8  │壓製器                                          │1 組  │
├──┼────────────────────────┼───┤
│ 9  │針筒                                            │8 支  │
├──┼────────────────────────┼───┤
│ 10 │監視系統                                        │2 組  │
├──┼────────────────────────┼───┤
│ 11 │帳簿                                            │1 本  │
├──┼────────────────────────┼───┤
│ 12 │行動電話                                        │12具  │
└──┴────────────────────────┴───┘


司法院資訊處製作；財團法人民間司法改革基金會備份。
